臺灣高等法院民事判決
109年度上字第545號
上  訴  人  游文仁即金都企業社

訴訟代理人  侯冠全律師
被 上訴 人  峰慎科技股份有限公司

法定代理人  鍾紹達  
訴訟代理人  曾艦寬律師
上列當事人間請求損害賠償等事件，上訴人對於中華民國109年3
月12日臺灣新竹地方法院107年度訴字第123號第一審判決提起上
訴，本院於111年11月22日言詞辯論終結，判決如下：
    主      文
一、原判決關於命上訴人給付逾新臺幣壹佰柒拾壹萬陸仟元本息
    部分，及該部分假執行之宣告，暨反訴訴訟費用之裁判，均
    廢棄。
二、上開廢棄部分，被上訴人在第一審之反訴及假執行之聲請均
    駁回。
三、上訴人對於本訴之上訴駁回。
四、上訴人對於反訴之其餘上訴駁回。
五、第一審訴訟費用關於廢棄部分，由被上訴人負擔百分之八，
    餘由上訴人負擔。第二審訴訟費用，由被上訴人負擔百分之
    四，餘由上訴人負擔。
    事實及理由
甲、程序方面：
　　被上訴人之法定代理人原為鍾量鈞，於本院審理期間變更為
    鍾紹達，茲據其具狀聲明承受訴訟(見本院卷㈠第115頁)，並
    提出經濟部民國（下同）109年8月12日經授中字第10933452
    800號函影本為憑（見本院卷㈠第116至117頁），核無不合，
    應予准許。
乙、實體方面：
壹、本訴部分：
一、上訴人主張：訴外人南亞塑膠工業股份有限公司（下稱南亞
    公司）於105年11月23日與伊簽訂買賣合約書（下稱系爭買
    賣契約），向伊購買自動化夾PIN組立生產線設備（下稱系
    爭設備），約定系爭設備應符合南亞公司所提出「請購規範
    確認表」（下稱系爭確認表）之規格及功能。嗣伊於同年12
    月26日將系爭設備中之五合一自動夾PIN組立機（即系爭確
    認表編號1-1至1-7，下稱組立機）、UV隧道爐（2台，分別
    為正面UV膠固化、背面UV膠固化，即系爭確認表編號3-1至3
    -5、6-1至6-5，下合稱UV機）、180度翻版機構（即系爭確
    認表編號4-1至4-4，下稱移載設備，並與組立機、UV機合稱
    系爭機器）委由被上訴人承攬製作，約定被上訴人應依系爭
    確認表之規格及功能完成製作系爭機器，報酬為新臺幣（下
    同）192萬元（未稅），伊已給付訂金30萬元。詎料，被上
    訴人交付之組立機只能夾PIN2.0mm使用，無法確認可符合夾
    PIN的pitch種類2.54mm、1.8mm、1.5mm、1.27mm使用，且ST
    N-LCD面板長寬150MM×100MM以內，尚無法確認可以放雙工位
    生產，組立機及移載設備之產速無法符合每12秒內產出1片
    ，不符合系爭確認表之規格及功能，自屬未完成工作，經伊
    於106年12月14日通知被上訴人，改由伊自行重做後，始經
    南亞公司於107年6月20日正式驗收合格，伊因而受有支出改
    善系爭機器費用之損害合計138萬9039元。伊自得依兩造間
    承攬契約，請求被上訴人返還訂金30萬元，並依民法第227
    條第1項規定，請求被上訴人賠償138萬9039元（上訴人於本
    院審理時，表明僅主張被上訴人未完成工作，不再主張系爭
    機器有瑕疵，亦不再主張民法第492條、第493條第1、2項、
    第494條、第495條第1項規定，見本院卷㈡第279頁）等情。
    爰依兩造間承攬契約及民法第227條第1項規定提起本件訴訟
    ，求為命被上訴人應給付上訴人168萬9039元（30萬元＋138
    萬9039元＝168萬9039元），併加計自本訴起訴狀繕本送達翌
    日起算法定遲延利息之判決(上訴人於本院撤回對原被上訴
    人黃景清之起訴，經黃景清同意，見本院卷㈡第279頁，該部
    分已脫離繫屬，非本院審理範圍)。
二、被上訴人則以：伊已完成系爭機器之施作，系爭機器於106
    年3月31日組裝完成，伊先後於106年5月8日、5月31日交付
    上訴人，兩造並無約定系爭機器應符合系爭確認表之規格及
    功能，系爭設備未能通過南亞公司之驗收，與伊無關，上訴
    人請求伊返還報酬30萬元及賠償138萬9039元之損害，均為
    無理由等語，資為抗辯。
三、原審就本訴部分判決上訴人全部敗訴，上訴人不服，提起上
    訴。其本訴部分之上訴聲明：㈠原判決本訴部分廢棄。㈡被上
    訴人應給付上訴人168萬9039元，及自本訴起訴狀繕本送達
    之翌日起至清償日止，按年息5％計算之利息。㈢願供擔保，
    請准宣告假執行。被上訴人答辯聲明：㈠本訴之上訴駁回。㈡
    如受不利判決，願預供擔保請准宣告免為假執行。
四、下列事項為兩造所不爭執，應可信為真實（見本院卷㈠第228
    至229、245頁、卷㈡第279至280頁，並依判決格式增刪修改
    文句）：
　㈠上訴人與南亞公司於105年11月23日簽訂系爭買賣契約，約定
    由南亞公司向上訴人購買系爭設備，系爭設備包含組立機、
    點膠機構（2台，分別為正面點膠、背面點膠，即系爭確認
    表編號2-1至2-9、5-1至5-9，下合稱點膠機）、UV機、移載
    設備及其他項目（系爭確認表編號8-1至8-7、9-1至9-5）。
    有系爭買賣契約、系爭確認表等影本可稽（見原審卷㈠第14
    至18頁）。
　㈡被上訴人於105年12月26日開立估價單，向上訴人承攬製作系
    爭設備中之組立機、UV機、移載設備（即系爭機器），約定
    承攬報酬為192萬元（未稅），上訴人已給付訂金30萬元。
    有估價單影本可稽（見原審卷㈠第20頁）。
五、兩造之爭點如下：
　㈠上訴人主張被上訴人交付之系爭機器不符合系爭確認表之規
    格及功能，尚未完成工作，有無理由？
　㈡上訴人依兩造間承攬契約及民法第227條第1項規定，請求被
    上訴人返還訂金30萬元及損害賠償138萬9039元各本息，有
    無理由？
六、茲就兩造之爭點，說明本院之判斷如下：
　㈠按稱承攬者，謂當事人約定，一方為他方完成一定之工作，
    他方俟工作完成，給付報酬之契約。因可歸責於債務人之事
    由，致為不完全給付者，債權人得依關於給付遲延或給付不
    能之規定行使其權利，民法第490條第1項、第227條第1項分
    別定有明文。又承攬工作完成與承攬工作有無瑕疵，兩者之
    概念不同，前者係指是否完成約定之工作，後者係指完成之
    工作是否具備約定品質及有無減少或滅失價值或不適於通常
    或約定使用之瑕疵。而承攬之工作是否完成，不以檢視當事
    人所約定之工作內容是否已實質完成為限，定作人主觀上認
    定工作已經完成，且從形式外表觀察，該工作亦具有契約所
    約定之外觀形態，應認定工作完成（參照最高法院106年度
    台上字第1494號判決意旨）。
　㈡經查：
　⒈上訴人與南亞公司於105年11月23日簽訂系爭買賣契約，約定
    由南亞公司向上訴人購買系爭設備（見兩造不爭執事項㈠）
    ，上訴人交付南亞公司之系爭設備，需符合系爭確認表之規
    格及功能，業據證人即南亞公司領班簡志峰證述在卷（見原
    審卷㈠第224頁）。依系爭確認表之記載，系爭機器(包括組
    立機、UV機及移載設備)應符合下列規格及功能：
　⑴組立機部分：　
　　系爭確認表編號1-1至1-7係組成系爭設備中之組立機（即分
    PIN機＋裝PIN機＋導電膠沾點機＋夾PIN機＋剪腳機）所需之個
    別機構，包括：編號1-1、三菱PLC（Q系列）或工業電腦（
    需開放原始程式以利維修）。編號1-2、捲帶式自動出料裝
    置。編號1-3、分PIN切斷裝置（分PIN機構）。編號1-4、PI
    N腳自動裝填（裝PIN機構）。編號1-5、自動點膠裝置（導
    電膠沾點機構）。編號1-6、LCD面板夾PIN組立（夾PIN機構
    ）。編號1-7、夾PIN機構連結固定片自動切斷裝置（剪腳機
    構）。關於「1-6、LCD面板夾PIN組立（夾PIN機構）」部分
    之明細規格品質標準，記載：「a.可雙面夾PIN與單面夾PIN
    選擇。b.設計可雙工位夾PIN機構，增加產能（1次兩片LCD
    生產）」。而關於組立機功能性要求之說明，即如系爭確認
    表編號9-1記載：「a.面板長寬150mm×100mm以內可放雙工位
    。b.需符合夾PIN的pitch種類2.54mm、2.0mm、1.8mm、1.5m
    m、1.27mm使用。c.產速需符合每12秒內產出1片（TACK TIM
    E﹤12秒/片）」，有系爭確認表影本及南亞公司110年12月10
    日南亞電子字第218000078930號函（下稱南亞公司110年12
    月10日函）可稽（見原審卷㈠第14至15頁、本院卷㈠第467頁
    ）。
　⑵UV機及移載設備部分：
　　UV機及移載設備之明細規格，規範如系爭確認表編號3-1至3
    -5、4-1至4-4、6-1至6-5所示，依系爭確認表編號9-2記載
    ，UV機及移載設備產速，應符合每12秒內產出1片（TACK TI
    ME﹤12秒/片），有系爭確認表影本可稽（見原審卷㈠第14至1
    5頁）。
　⒉從而，南亞公司向上訴人購買系爭設備，上訴人依約交付系
    爭設備中之系爭機器，應符合系爭確認表編號1-1至1-7、3-
    1至3-5、4-1至4-4、6-1至6-5所定之規格，並具有系爭確認
    表編號9-1至9-2所載之功能。
　㈢次查：
　⒈被上訴人於105年12月26日開立估價單，向上訴人承攬製作系
    爭設備中之組立機、UV機、移載設備（即系爭機器，見兩造
    不爭執事項㈡）。觀諸上開估價單記載工程名稱為：「南亞
    塑膠Bonding產線設計組裝施工」，施作項目包括「項次A，
    依（西元）2016.12.12之layout總價」、「項次B，UV機」
    ，而項次A項下記載：「⒈假日不施工。⒉鋁擠材料3030.3060
    （連接座固定）。⒊無安全圍籬封板。⒋氣控元件AIRTAC。⒌
    不含（移載治具）承載盤、上蓋製作。⒍不含配電、電控元
    件軟體、控制箱。⒎僅提供sensor-support。⒏現場定位完成
    （不含試車）。⒐不含運費包材。上述若有需求另計費用，
    人工每日8小時2500元、加班依勞基法計算」（見原審卷㈠第
    20頁），可知上開估價單「項次A，依（西元）2016.12.12
    之layout總價」，應係被上訴人承攬製作之組立機及移載設
    備。
　⒉被上訴人自陳：兩造與南亞公司、黃景清開過2次會後，伊始
    於105年12月26日提出報價等語（見本院卷㈠第232至233頁）
    。佐以被上訴人提出系爭設備分工說明圖影本，記載：「鍾
    紹達（被上訴人自陳鍾紹達為當時之現場負責人，見原審卷
    ㈢第48頁）依功能繪製lay-out經3次與南亞副廠長蔡崇賢、
    簡志峰、金都游文仁、黃景清討論後同意」（見原審卷㈠第4
    3頁）。徵以被上訴人提出日期欄記載：「⒈（西元）2016.1
    2.05、⒉（西元）2016.12.12、⒊（西元）2017.02.21」之「
    南亞自動Bonding線」佈置圖影本（見原審卷㈠第44頁），可
    見被上訴人經與南亞公司及上訴人討論並依功能繪製佈置圖
    ，復依該佈置圖開立估價單，如被上訴人未知悉系爭確認表
    內容，焉能確認系爭機器所需個別機構及功能，進而繪製佈
    置圖並報價及開立估價單？被上訴人抗辯上訴人並未提供系
    爭確認表云云，自不足取，上訴人主張：兩造間承攬契約約
    定以系爭確認表為被上訴人之工作範圍等語（見本院卷㈠第2
    32頁），堪可憑採。是則被上訴人向上訴人承攬製作系爭機
    器，依約應具備系爭確認表編號1-1至1-7、3-1至3-5、4-1
    至4-4、6-1至6-5所定之規格，及系爭確認表編號9-1至9-2
    所載之功能。至上開估價單項次A項下之第⒊、⒌、⒍、⒏項，
    僅在於說明被上訴人交付之組立機及移載設備及工作內容，
    不含安全圍籬封板、（移載治具）承載盤、上蓋製作、配電
    、電控元件軟體、控制箱及試車等項，非謂被上訴人交付之
    組立機及移載設備毋庸具備系爭確認表編號1-1至1-7、3-1
    至3-5、4-1至4-4、6-1至6-5所定之規格，及系爭確認表編
    號9-1至9-2所載之功能。被上訴人抗辯：兩造並無約定系爭
    機器應符合系爭確認表規定之規格及功能云云，難謂有理。
　㈣再查：
　⒈上訴人與被上訴人原法定代理人鍾量鈞、現法定代理人鍾紹
    達於106年5月8日進入南亞公司，將UV機、點膠機及移載設
    備運至南亞公司1樓無塵室，於同日下午4時30分許，設備初
    步現場定位完成；上訴人與鍾量鈞於同年月31日下午2時58
    分許進入南亞公司，並於同日下午3時將組立機入廠，組立
    機定位與電源風管接管作業完成等節，有南亞公司107年4月
    27日南亞電子字第187900252D67函附臨時車輛/人員進出廠
    核銷清單、二課試車工作日誌（下逕稱工作日誌）等影本為
    憑（見原審卷㈠第66、77、81、82、92、101頁）。上訴人不
    爭執被上訴人於106年5月8日、5月31日分別交付UV機及移載
    設備、組立機，南亞公司自是日起試車測試（見本院卷㈠第2
    01頁）。堪認被上訴人於106年5月31日交付系爭機器予上訴
    人時，上訴人主觀上認定被上訴人承攬製作之系爭機器已經
    完成，方由南亞公司進行試車測試，且從形式外表觀察，系
    爭機器亦具有契約所約定之外觀型態，揆諸前開說明，被上
    訴人承攬製作之系爭機器應認定業已完成，至被上訴人是否
    實質完成約定之工作內容，則屬系爭機器有無瑕疵之問題，
    上訴人主張：系爭機器不符合系爭確認表之規格及功能，被
    上訴人未完成工作云云，難認可採。
　⒉系爭設備於106年12月14日當時無法符合系爭確認表之工項包
    括下列3項：㈠項次9-1，組立機：只能符合夾PIN2.0mm使用
    ，無法確認可符合夾PIN的pitch種類2.54mm、1.8mm、1.5mm
    、1.27mm使用。㈡項次9-1，組立機：STN-LCD面板長寬150mm
    ×100mm以內，尚無法確認可以放雙工位生產。㈢項次9-2，全
    線需自動連線生產：除UV機外，其餘機台（即組立機、點膠
    機、移載設備）產速無法符合每12秒內產出1片（TACK TIME
    ﹤12秒/片），組立機之各機構運作需符合所有功能性之要求
    ，因當時僅符合夾PIN2.0mm使用，故不符合系爭確認表之要
    求等情，固有南亞公司110年4月28日南亞電子字第21BE0016
    F885號函、110年12月10日函可稽（見本院卷㈠第321、467頁
    ），然充其量僅能證明被上訴人承攬製作完成之組立機及移
    載設備，不符合系爭確認表編號9-1及9-2之功能，而有不具
    備兩造約定之品質及有無減少或滅失價值或不適於通常或約
    定使用之瑕疵，仍不得謂工作未完成。上訴人執此主張被上
    訴人交付之組立機及移載設備不符合系爭確認表之規格及功
    能，自屬未完成工作云云，難謂有理。
　㈤況查：
　⒈上訴人主張：被上訴人承攬製作之系爭機器因不符合系爭確
    認表之規格及功能而屬未完成工作，伊因此受有支出改善系
    爭機器費用之損害合計138萬9039元（細項如南亞夾PIN機費
    用表編號1至22，見原審卷㈠第11頁）云云，固提出應收帳款
    對帳單、統一發票、銷貨單、對帳單、送貨單、估價單、報
    價單等影本為證（見本院卷㈡第63至78頁、原審卷㈠第241至2
    49頁）。惟上訴人自陳其支出釭泊費用含治具7萬5420元（
    南亞夾PIN機費用表編號5，見原審卷㈠第11頁），係針對系
    爭確認表編號2-3、2-5、5-3、5-5即點膠機之自動出膠裝置
    、膠量回吸功能，不溢膠（見本院卷㈡第153頁、原審卷㈠第1
    4頁），核與被上訴人承攬製作之系爭機器（即組立機、UV
    機及移載設備）無涉。又兩造間承攬契約約定被上訴人交付
    之組立機及移載設備及工作內容，不含運費包材，有被上訴
    人開立之估價單影本為憑（見原審卷㈠第20頁），則上訴人
    提出釤多貨運有限公司開立之106年4月對帳單，主張其支出
    南亞夾PIN機費用表編號10之運費3200元，亦與被上訴人無
    關。從而，上訴人執此主張其支出被上訴人未完成系爭機器
    之改善費用7萬8620元（7萬5420元＋3200元＝7萬8620元）部
    分，已嫌無據。
　⒉其次，上訴人主張其支出南亞夾PIN機費用表編號9、編號12
    關於忠誠電木之帳款日期在106年5月2日至同年月31日之壓
    克力費用，雖提出銷貨單、忠誠電木股份有限公司開立列印
    日期為106年5月25日之對帳單、列印日期為106年6月22日、
    帳款日為106年5月31日之對帳單等影本（見本院卷㈡第65、6
    8至69頁）為證，惟上開單據記載之客戶名稱為「金都賀測
    具科技有限公司」，而非上訴人，則此部分費用是否確係因
    被上訴人未完成系爭機器而支出之改善費用，即非無疑。再
    者，上訴人主張其支出南亞夾PIN機費用表編號6至8、編號1
    0之運費2650元、編號11、編號12關於忠誠電木之帳款日期
    在106年6月1日至106年7月4日之壓克力費用、玄暉企業及中
    興公司部分之壓克力費用、編號13至17、22之費用乙節，固
    提出被上訴人於106年8月30日開立之PL00000000號統一發票
    、釤多貨運有限公司開立之106年7月對帳單、106年8月對帳
    單、忠誠電木股份有限公司開立列印日期為106年6月22日中
    關於帳款日為106年6月1日至同月19日之對帳單、列印日期
    為106年7月27日之對帳單、玄暉企業有限公司分別於106年7
    月7日、同年月20日開立之送貨單、中興壓克力企業有限公
    司開立銷貨日期為106年7月1日之客戶應收對帳單及同年月3
    日開立之統一發票、詮翔油壓五金有限公司於106年12月26
    日開立之估價單及同日開立之QS00000000號統一發票、極原
    科技股份有限公司於107年2月1日開立之YR00000000號統一
    發票、鑫倍工業股份有限公司於107年1月18日開立之YR0000
    0000號統一發票、詳禾科技有限公司於107年1月26日開立之
    YS00000000號統一發票、鴻偉精密有限公司於106年12月26
    日開立之報價單等影本（見本院卷㈡第64、66至67、69至78
    頁）為證。惟上開單據所示之支出日期均在被上訴人於106
    年5月31日交付系爭機器之後，難認係上訴人因被上訴人未
    完成系爭機器而支出之改善費用。從而，上訴人主張其因被
    上訴人未完成系爭機器而支出南亞夾PIN機費用表編號6至9
    、編號10之運費2650元、編號11至17、編號22之改善費用合
    計76萬6719元部分，亦為無理。
　⒊再者，上訴人主張其因被上訴人未完成系爭機器而支出南亞
    夾PIN機費用表編號1至4、18至21之改善費用合計54萬3700
    元云云，僅泛稱係針對系爭確認表編號3-3、5-3、3-2、5-2
    、4-1、1、4-2、1-7、1、3至5、9-1至9-2項目（見本院卷㈡
    第153頁），惟上開項目包含系爭確認表編號5之點膠機，及
    其下編號5-2之XYZ三軸加工範圍300mm*300mm*80mm、編號5-
    3之自動出膠裝置（見原審卷㈠第14頁），非被上訴人承攬範
    圍，上訴人復未舉證上開項目與被上訴人製作系爭機器之工
    作內容如何勾稽比對，則上訴人主張其因被上訴人未完成系
    爭機器而支出改善費用54萬3700元部分，難謂有理。
　⒋從而，上訴人主張其因被上訴人未完成系爭機器而受有支出
    之改善費用138萬9039元之損害，即無可採。至上訴人聲請
    傳訊證人簡志峰、許明峻，證明被上訴人製作之系爭機器並
    未通過南亞公司之驗收部分（見本院卷㈡第234頁），核無調
    查之必要，併此敘明。
　㈥綜上，上訴人以被上訴人未完成工作為由，依民法第227條第
    1項規定，請求被上訴人賠償138萬9039元，洵屬無據。又上
    訴人給付被上訴人訂金30萬元，乃係依兩造間承攬契約給付
    （見兩造不爭執事項㈡），上訴人復未舉證兩造有被上訴人
    應返還定金30萬元之約定，則上訴人依兩造間承攬契約請求
    被上訴人返還訂金30萬元，亦為無理。
七、綜上所述，上訴人依兩造間承攬契約、民法第227條第1項規
    定，提起本訴請求被上訴人給付168萬9039元，及自本訴起
    訴狀繕本送達之翌日起至清償日止，按年息5％計算之利息，
    為無理由，不應准許。原審為上訴人敗訴之判決，並無不合
    ，上訴人指摘原判決此部分不當，求予廢棄改判，為無理由
    ，應駁回其上訴。
貳、反訴部分：
一、被上訴人主張：伊向上訴人承攬製作系爭機器，約定承攬報
    酬為192萬元（未稅），伊已完成並交付系爭機器，扣除上
    訴人已給付之訂金30萬元，自得依兩造間承攬契約，請求上
    訴人給付尚欠報酬171萬6000元（即：192萬元×1.05－30萬元
    ＝171萬6000元）。又上訴人於106年7月20日委由伊承攬修改
    放大機台尺寸，並由單邊夾PIN改為雙邊夾PIN，復於同年12
    月6日委由伊承攬加工製作A34產品，伊亦得依兩造間承攬契
    約，請求上訴人給付伊支出修改機台尺寸之材料費用10萬元
    （未稅）、A34產品加工費3萬6000元（未稅）等情。爰依兩
    造間承攬契約提起反訴，求為命上訴人應給付被上訴人185
    萬8800元（即：171萬6000元＋10萬元×1.05＋3萬6000元×1.05
    ＝185萬8800元），併加計自反訴起訴狀繕本送達翌日起算之
    法定遲延利息之判決。
二、上訴人則以：被上訴人交付之系爭機器不符合系爭確認表之
    規格及功能，屬未完成工作，自不得請求伊給付報酬。又伊
    並未委由被上訴人承攬修改機台尺寸及追加A34產品作為生
    產規格，被上訴人請求伊給付修改費用10萬5000元及A34加
    工費用3萬7800元，亦為無理等語，資為抗辯。
三、原審就反訴部分判決上訴人敗訴，上訴人不服，提起上訴。
    其反訴部分之上訴聲明：㈠原判決反訴部分廢棄。㈡上開廢棄
    部分，被上訴人在第一審之反訴及假執行之聲請均駁回。被
    上訴人答辯聲明：反訴之上訴駁回。
四、按承攬人瑕疵擔保責任與承攬人工作完成有間，倘承攬工作
    已完成，縱有瑕疵，僅定作人得定相當期限請求修補，如承
    攬人不於所定期限內修補，或拒絕修補，或其瑕疵不能修補
    者，得行使解除權或請求減少報酬，仍無解於定作人給付報
    酬之義務（參照最高法院108年度台上字第1265號判決意旨
    ）。經查，被上訴人承攬製作之系爭機器業已完成，業如本
    院前述認定，縱有瑕疵，上訴人僅得請求被上訴人負承攬人
    瑕疵擔保責任，仍不得解免定作人給付報酬之義務，然上訴
    人於本院表明不再主張系爭機器有瑕疵(見本院卷㈡第279頁)
    ，則被上訴人依兩造間承攬契約，請求上訴人給付尚欠承攬
    報酬171萬6000元（即：192萬元×1.05－30萬元＝171萬6000元
    ，此數額為上訴人不爭執，見本院卷㈡第280頁），即屬有據
    。
五、次按工作有瑕疵者，定作人得定相當期限，請求承攬人修補
    之；承攬人不於前項期限內修補者，定作人得自行修補，並
    得向承攬人請求償還修補必要之費用，民法第493條第1、2
    項分別定有明文。經查：
　㈠被上訴人承攬製作系爭機器，依約應具備系爭確認表編號1-1
    至1-7、3-1至3-5、4-1至4-4、6-1至6-5所定之規格，及系
    爭確認表編號9-1至9-2所載之功能，業如前述。是則被上訴
    人製作組立機，依系爭確認表編號1-6、9-1記載，LCD面板
    夾PIN組立（夾PIN機構），應為可雙面夾PIN與單面夾PIN選
    擇，且設計可雙工位夾PIN機構，增加產能（1次兩片LCD生
    產），其面板長寬150mm×100mm以內可放雙工位（見原審卷㈠
    第14至15頁）。
　㈡鍾紹達於106年7月20日寄發電子郵件予黃景清(Jay)及上訴人
    ，略以：「⒈要符合150×100玻璃、桌面外型要加大伺服型程
    要更換、重組。⒉現況桌面維持、120×60玻璃，但切pin寬度
    80以內（切刀80mm寬），長度與pin寬度相對，請裁示」、
    「⒈今通知採用機台尺寸改大，符合150×100雙邊pin人工翻
    面cycletime 12sec確定來不及。⒉修改費用10萬元、請確定
    付款方式由您（指黃景清）或金都（指上訴人）付？以利工
    作進行」等語（見原審卷㈠第49頁），參以證人簡志峰證稱
    ：V66是單邊夾PIN，A34是雙邊夾PIN，當初規範有要雙邊夾
    PIN。但測試只拿V66，後來要求要拿A34測試，當時無法雙
    邊夾PIN等語（見原審卷㈠第231頁），可見被上訴人原交付
    之組立機不符合面板長寬150mm×100mm以內可放雙工位（即
    雙邊夾PIN）之功能，而具有瑕疵。是則被上訴人支出之修
    改費用10萬5000元，核屬修補其交付組立機之瑕疵所支出之
    費用，此為被上訴人應負之瑕疵擔保責任，佐以上訴人以電
    子郵件回覆鍾紹達，略以：「此費用如討論的狀況處理，沒
    有理由由金都(即上訴人)支付」等語（見原審卷㈠第50頁）
    ，顯然兩造亦未達成合意由上訴人支付此部分修補費用。準
    此，被上訴人主張依兩造間承攬契約，請求上訴人給付修改
    費用10萬5000元云云，即屬無據。
　㈢證人簡志峰證稱：系爭買賣契約約定上訴人交付系爭設備中
    之組立機，應符合系爭確認表規定之產速、精準度，系爭買
    賣契約沒有寫到組立機要能生產A34產品，但組立機基本上
    要能作每個型號的產品，V66是單邊夾PIN，A34是雙邊夾PIN
    ，後來拿A34產品測試，當時系爭設備無法雙邊夾PIN等語（
    見原審卷㈠第224、225、231頁）。又被上訴人原交付之組立
    機欠缺雙邊夾PIN之功能，而具有瑕疵，業如前述，雖被上
    訴人支出A34之加工費用，有統一發票影本可稽（見原審卷㈠
    第51頁），然此屬修補瑕疵所支出之費用。至上訴人於106
    年11月27日寄發電子郵件予鍾紹達，略以：「達叔（指鍾紹
    達）負責其他治具配件製作，並派小鍾入廠調校及試機，交
    期承諾兩星期。備註：以上請多多幫忙，因下午副廠長及課
    長約我入廠開會，就課長電話說的應該是跟11月30日展延最
    後期限有關。我會依此交期去說服南亞，希望大家一起努力
    一下，除避免驗收遙遙無期外，若真的南亞無法展延，啟動
    扣款機制或驗退，對大家都不好，加油囉」；於106年12月1
    1日寄發電子郵件予鍾紹達，略以：「……只能請你們盡可能
    提前……」等語（見原審卷㈢第18、19頁），乃上訴人向鍾紹
    達說明瑕疵修補內容及要求完成改善期限，難謂係兩造另行
    成立新承攬契約，上訴人委由被上訴人加工製作A34產品。
    則被上訴人主張依兩造間承攬契約，請求上訴人給付A34加
    工費用3萬7800元云云，亦屬無據。
六、末按給付無確定期限者，債務人於債權人得請求給付時，經
    其催告而未為給付，自受催告時起，負遲延責任。其經債權
    人起訴而送達訴狀，與催告有同一之效力；遲延之債務，以
    支付金錢為標的者，債權人得請求依法定利率計算之遲延利
    息；應付利息之債務，其利率未經約定，亦無法律可據者，
    週年利率為百分之5，民法第229條第2項、第233條第1項前
    段及第203條分別定有明文。本件被上訴人請求上訴人給付
    尚欠報酬171萬6000元，係屬不確定期限之債權，且以支付
    金錢為標的。則被上訴人主張上訴人應自反訴起訴狀繕本送
    達翌日即107年3月24日（見原審送達證書卷第5頁）起計付
    法定遲延利息，即屬有據。
七、綜上所述，被上訴人依兩造間承攬契約，提起反訴請求上訴
    人給付171萬6000元，及自反訴起訴狀繕本送達之翌日即107
    年3月24日起至清償日止，按年息5％計算之利息，為有理由
    ，應予准許，逾此範圍之請求，為無理由，應予駁回。原審
    就上開反訴不應准許部分【即被上訴人反訴請求修改費用及
    A34加工費用合計14萬2800元（10萬5000元＋3萬7800元＝14萬
    2800元，均含稅）本息部分】，為上訴人敗訴之判決，尚有
    未洽，上訴意旨指摘原判決此部分不當，求予廢棄改判，為
    有理由，爰由本院廢棄改判如主文第2項所示。至上開反訴
    應准許部分，原審為上訴人敗訴之判決，並無不合，上訴意
    旨指摘原判決此部分不當，求予廢棄改判，為無理由，應駁
    回其此部分上訴。
參、本件事證已臻明確，兩造其餘之攻擊或防禦方法及所用之證
    據，經本院斟酌後，認為均不足以影響本判決之結果，爰不
    逐一論列，附此敘明。
肆、據上論結，本件上訴，關於本訴部分為無理由，關於反訴部
    分為一部有理由、一部無理由，依民事訴訟法第450條、第4
    49條第1項、第79條，判決如主文。　
中　　華　　民　　國　　111 　年　　12　　月　　8 　　日
                  民事第二十四庭
                        審判長法  官  鍾素鳳
                              法  官  楊雅清
                              法  官  陳心婷
正本係照原本作成。
被上訴人不得上訴。
上訴人如不服本判決，應於收受送達後20日內向本院提出上訴書
狀，其未表明上訴理由者，應於提出上訴後20日內向本院補提理
由書狀（均須按他造當事人之人數附繕本）上訴時應提出委任律
師或具有律師資格之人之委任狀；委任有律師資格者，另應附具
律師資格證書及釋明委任人與受任人有民事訴訟法第466條之1第
1項但書或第2項所定關係之釋明文書影本。如委任律師提起上訴
者，應一併繳納上訴審裁判費。
中　　華　　民　　國　　111 　年　　12　　月　　8 　　日

 　　　　　　　　　　　　   　書記官  黃麒倫